臺灣雲林地方法院刑事判決　　　　　　 96年度簡上字第127號
上　訴 人
即　被 告　甲○○
上列上訴人即被告因恐嚇取財案件，不服本院斗六簡易庭96年度
六簡字第184 號中華民國96年5 月2 日第一審判決（聲請簡易判
決處刑案號：96年度偵字第1335號），提起上訴，本院管轄之第
二審合議庭判決如下：
    主  文
原判決撤銷。
甲○○幫助意圖為自己不法之所有，以恐嚇使人將本人之物交付
，處有期徒刑陸月，如易科罰金，以新臺幣壹仟元折算壹日，減
為有期徒刑參月，如易科罰金，以新臺幣壹仟元折算壹日。
    事  實
一、甲○○可預見犯罪集團經常利用他人之存款帳戶轉帳，以掩
    飾犯罪之不法所得，逃避執法人員之查緝，而提供自己之金
    融帳戶之存摺、提款卡、印章及密碼等物予他人使用，可能
    被犯罪集團所利用，以遂行渠等恐嚇取財犯罪之目的，竟仍
    容任所提供之帳戶可能被犯罪集團用以恐嚇取財結果之發生
    ，而基於幫助他人實施恐嚇取財犯罪之不確定故意，於民國
    95年8 月8 日下午14、15時許，在雲林縣斗六市○○路郵局
    前，以每月新臺幣（下同）2 、3 萬元之代價，將其在中華
    郵政股份有限公司雲林縣林內郵局所開立局號00000000號、
    帳號0000000 號帳戶之存摺、印章、密碼及提款卡交付予不
    詳姓名、年籍之犯罪集團成員，供作該犯罪集團犯罪時之匯
    款帳戶，該犯罪集團成員即基於恐嚇取財之犯意於同年8 月
    17日上午11時10分撥打電話予乙○○，先由該集團中1 名成
    年男子佯裝係乙○○之子呼叫「爸，快來救我」等語，再由
    另1 名成年男子恫稱：「你兒子欠我50萬，如你不匯錢過來
    ，我要剁你兒子一隻手、一隻腳」等語，使乙○○心生畏懼
    ，乃依其指示將500,000 元匯入上開帳戶內，匯完款後乙○
    ○又接到該成員電話更要求多匯50,000元作為利息才會釋放
    其子，乙○○匯完款後旋經該犯罪集團成員提領一空。乙○
    ○在確認子女安全後報警處理，因而查獲上情。
二、案經由雲林縣警察局斗六分局報告臺灣雲林地方法院檢察署
    檢察官偵查後聲請簡易判決處刑。
    理  由
一、按被告以外之人於審判外之言詞或書面陳述，除法律有規定
    者外，不得作為證據；又被告以外之人於檢察事務官、司法
    警察官或司法警察調查中所為陳述，與審判中不符時，其先
    前之陳述具有較可信之特別情況，且為證明犯罪事實存否所
    必要者，得為證據，刑事訴訟法第159 條第1 項、第159 條
    之2 分別定有明文。被告甲○○爭執證人即被害人乙○○警
    詢筆錄之證據能力，查證人乙○○於警詢中之陳述，係審判
    外之陳述，經核與其嗣後於本院審理中之證述大致相符，故
    證人乙○○之警詢陳述不符合前揭規定所定例外有證據能力
    之要件，應無證據能力。
二、訊據被告甲○○固坦承有至郵局辦理上開帳戶申請使用電話
    語音服務及交付存摺、印章、提款卡及密碼予自稱林姓男子
    之外務員，惟矢口否認有何幫助恐嚇取財之犯行，並辯稱：
    其是在蘋果日報金融分類廣告看到高價收租郵簿，就依廣告
    上之電話向一位自稱林先生男子連繫，林姓男子告知其收租
    存摺是當舖收利息使用，因為要分擔收入減少扣稅，要以一
    個月2 至3 萬元為對價租用云云。經查：
(一)、被害人乙○○因遭恐嚇而匯款至被告所有之上開郵局帳戶乙
    事，業據證人即被害人乙○○於本院審理時證述綦詳，並有
    郵政國內匯款執據、被告上開帳戶最近交易資料、開戶之基
    本資料各1 份附卷可稽，足認被告上開帳戶確已遭不詳之人
    作為恐嚇被害人財物之匯款帳戶甚明。
(二)、被告甲○○於警詢及本院審理時均坦承其係以每月2 萬至3
    元萬出租上開存摺、印章、提款卡及密碼予林姓當舖業者作
    為收取利息之用，惟否認有提供上開帳戶予他人供恐嚇取財
    之用云云。然查：
    (1)一般成年民眾申請開設金融機構帳戶並無任何特殊之限制
    　，只須提出身分證件、印章皆能自由申請開戶，如該林姓
   　 當舖業者係為了合法之利息收入，本可自行向金融機構開
      戶使用，而無蒐集他人帳戶之必要，且典當業者多是以動
      產設定質權方式經營，並非提供消費貸款予出質人，並無
      收取利息之必要，被告對於林姓當舖業者不自行申請開立
      帳戶，而係蒐集不特定人之帳戶使用，被告為具有相當智
      識之成年人對上開情事應具備判斷合理與否之能力，應可
      知悉林姓當舖業者有可能利用其提供之帳戶存摺、印章、
      提款卡及密碼從事違法行為情事。
　　(2)再者，被告甲○○於本院審理時供稱：「其有問過好幾家
  　　，有代辦的或貸款的，最後才找到這一家。」、「他（林
　　　姓男子）是用典當業者之名義，我認為比較可信，當初也
　　　沒想到他會騙被告。」「問過那幾家有租一個月給10萬元
　　　的，我都覺得有點離譜。」。依被告所述其於出租存摺、
  　　印章、提款卡及密碼前，既曾詢問多家租、借帳戶存摺、
    　印章、提款卡及密碼之業者，被告顯然對於租、借帳戶存
      摺、印章、提款卡及密碼所承擔之風險，事前作過仔細評
      估，更可確認被告已認知其出租帳戶存摺、印章、提款卡
      及密碼有可能被作為犯罪工具。
    (3)再依吾人之生活經驗，金融帳戶為個人理財工具，性質上
      具有特殊之專屬性，如無特別之原因關係，一般人均無隨
      意出租或出借帳戶之理，如見陌生人欲以相當之對價蒐集
      帳戶供己使用，應足以知悉其係為掩飾犯罪所得之用，而
      被告為一正常之成年人，對陌生人欲以高價換取使用帳戶
      之對價，自可預見該人有為不法行為之可能，被告固不知
      該人將用以做何種犯罪用途，然對於該人可能利用做為恐
      嚇取財犯罪使用顯屬可以預見其發生，且並不違背其本意
      ，足見被告提供帳戶作為犯罪集團恐嚇取財之匯款帳戶，
      確有幫助該犯罪集團恐嚇取財之不確定故意甚明。
　　(4)綜上所述，被告前揭所辯均係事後卸責之詞，不足採信。
  　　是被告確有提供前開帳戶供作犯罪集團恐嚇被害人財物之
    　匯款帳戶之犯行，事證明確，應堪認定。
三、按刑法上之幫助犯，係對於犯罪與正犯有共同之認識，而以
    幫助之意思，對於正犯資以助力，而未參與實施犯罪之行為
    者而言，是以，如未參與實施犯罪構成要件之行為，且係出
    於幫助之意思提供助力，即屬幫助犯，而非共同正犯。核被
    告提供上開帳戶之存摺、印章、提款卡及密碼予犯罪集團使
    用，對於該犯罪集團成員向被害人乙○○遂行恐嚇取財犯行
    資以助力，所為係犯刑法第346 條第1 項恐嚇取財罪之幫助
    犯，應依刑法第30條第2 項之規定，按正犯之刑減輕其刑。
四、原審以被告甲○○犯罪事證明確，並審酌其犯罪之一切情狀
    ，逕以簡易判決量處被告有期徒刑6 月，並諭知如易科罰金
    ，以新臺幣1,000 折算1 日，其認事用法尚無違誤，量刑亦
    屬妥適，被告上訴意旨仍執前詞否認犯罪指摘原判決不當，
    固非可取，為無理由。惟按中華民國九十六年罪犯減刑條例
    ，業於96年7 月4 日公布，同年月16日施行，本件被告犯罪
    時間係在96年4 月24日以前，亦無該條例所規定不得減刑之
    情形，自應依該條例第2 條第1 項第3 款之規定減其宣告刑
    2 分之1 ，原審未及審酌上情，容有未洽，自應由本院將原
    判決撤銷改判。
五、爰審酌被告因貪圖小利，提供帳戶予犯罪集團作為實施恐嚇
    取財犯行之匯款帳戶，紊亂社會正常交易秩序，並使不法之
    徒藉此輕易取得犯罪贓款，檢警難以追查緝捕，又致被害人
    平白損失55萬元，犯後態度不佳，本不宜寬貸，惟念其並無
    前科紀錄，有臺灣高等法院被告前案紀錄表在卷可按，素行
    尚佳等一切情狀，量處如主文第2 項所示之刑，並諭知易科
    罰金之折算標準。
據上論斷，應依刑事訴訟法第455 條之1 第1 項、第3 項、第36
9 條第1 項前段、第364 條、第299 條第1 項前段，刑法第346
條第1 項、30條第1 項前段、第2 項、第41條第1 項，刑法施行
法第1 條之1 第1 項、第2 項前段，中華民國九十六年罪犯減刑
條例第2 條第1 項第3 款、第7 條；判決如主文。
本案經檢察官李明哲到庭執行職務
中　　華　　民　　國　　96　　年　　7 　　月　　31　　日
                  刑事第一庭   審判長法  官   紀文勝
                                     法  官   王雅苑
                                     法  官   楊昱辰
以上正本證明與原本無異。
本件不得上訴。
                                     書記官   陳善永
中　　華　　民　　國　　96　　年　　7 　　月　　31　　日
附錄本案論罪科刑法條全文：
中華民國刑法第346 條第1 項
意圖為自己或第三人不法之所有，以恐嚇使人將本人或第三人之
物交付者，處6 月以上5 年以下有期徒刑、得併科1 千元以下罰
金。
